【裁判字號】    96,交聲,225
【裁判日期】    970229
【裁判案由】    違反道路交通管理處罰條例聲明異議
【裁判全文】
臺灣雲林地方法院交通事件裁定         96年度交聲字第225號
移送機關    交通部公路總局嘉義區監理所
異  議  人  甲○○  43歲民.
上列受處分人因違反道路交通管理處罰條例案件，對於交通部公
路總局嘉義區監理所96年12月5 日所為之處分（原處分案號：嘉
監裁字第裁70-KAC199664號），聲明異議，本院裁定如下：
    主  文
原處分撤銷。
甲○○不罰。
    理  由
一、聲明異議意旨略以：本件舉發通知書上之違規時間為民國92
    年5 月25日，而裁罰單是係最近才收到，異議人從未收到違
    規舉發通知單，最早收到時間為96年10月22日係監理所裁決
    處所寄發的公文，該公文內容之違規事由為紅燈右轉、駕駛
    營業車未申請營業執照、臨檢未停等，而異議人根本就此違
    規事由均無印象，且該違規車輛為「機車」，何來營業車未
    申請營業執照，異議人認為此部分會出錯，本件違規是否亦
    為警察看錯抄錯車牌而產生，原處分機關未詳予查證，遽為
    裁決處分自屬違法，應予撤銷等語。
二、經查：
  (一)按違反道路交通管理事件行為人，未依規定自動繳納罰鍰，
    或未依規定到案聽候裁決，處罰機關應依基準表於通知單送
    達且逾越應到案期限六十日之三個月內，逕行裁決之，違反
    道路交通管理事件統一裁罰基準及處理細則第44條第1 項定
    有明文。而違反道路交通管理處罰條例之行為人，未依規定
    自動繳納罰鍰或未依規定到案聽候裁決，處罰機關固得依違
    反道路交通管理事件統一裁罰標準及處理細則第44條第1 項
    之規定依該處理細則附件之統一裁罰標準表，對行為人逕行
    裁決，惟該條項規定乃必以行為人經合法收受舉發通知單後
    ，無正當理由未依該舉發通知單上所載應到案日期為罰鍰之
    繳納或到案聽候裁決時，方有適用，易言之，如行為人未能
    合法收受舉發通知單之送達，即難認處罰機關可對行為人為
    逕行裁決，臺灣高等法院95年交抗字第136 號判決意旨可資
    參照。
  (二)本件違規舉發通知單，經移送機關即交通部公路總局嘉義區
    監理所函覆稱該單並無存查於本所，有該所97年1 月9 日嘉
    監營裁字第0970100135號可參，而經雲林縣警察局北港分局
    於97年1 月11日以雲警港交裁字第0970000476號函檢送此違
    規舉發通知單（見本院卷第12、13頁），異議人則於本院訊
    問時當庭表示裁罰單係最近才收到，從未收到該舉發通知單
    等語，而經本院訊問當時舉發員警乙○○，其結證稱：該舉
    發通知單係舉發隔日即送予分局承辦人員，由分局承辦人員
    為送達，係以單掛號送達，無送達回執，無法確定當事人有
    無收到等語（詳見本院卷第23頁），雖該舉發員警乙○○提
    出大宗掛號寄出收執聯（見本院卷第25頁）表示確有寄出該
    舉發通知單，然該大宗掛號收執聯之文件至多僅可說明承辦
    人員確有將該舉發通知單寄出，但不表示該舉發通知單之送
    達確實已為被舉發人即異議人所收受，依前開規定及實務見
    解，本件舉發通知單既無從證明業經異議人合法收受，其舉
    發之程序自難謂為合法，處罰機關自不得對異議人逕為處罰
    ，應堪認定。
  (三)又按違反道路交通管理事件統一裁罰基準及處理細則第11條
    第1 項第4 款規定：「行為人有本條例（指道路交通管理處
    罰條例）之情形者，應填製舉發違反道路交通管理事件通知
    單，並於被通知人欄予以勾記，其通知聯依下列規定辦理：
    四、逕行舉發者，應按已查明之資料填註車牌號碼、車輛種
    類、車主姓名及地址，並於通知單上方空白處加註逕行舉發
    之文字後，由舉發機關送達被通知人」，而舉發手續是否完
    成，應以舉發之意思表示送達於受處分人為要件，本件舉發
    違規通知單既未經合法送達已如前述，自難謂已完成舉發之
    程序。又道路交通管理處罰條例第90條規定：「違反本條例
    之行為，自行為成立之日起；行為有連續或繼續之狀態者，
    自行為終了之日起，逾三個月不得舉發。但汽車肇事致人受
    傷或死亡案件，因肇事責任不明，已送鑑定者，其期間自鑑
    定終結之日起算。」是所謂逾三個月不得舉發，係指自行為
    成立之日起算，異議人就本件之違規行為係成立於92年5 月
    25日，依上揭規定，應至遲於92年8 月25日前為舉發，而本
    件舉發程序未經合法送達而未完成，迄今早已逾三個月之舉
    發期間，是該違規行為依法不得舉發，堪認明確。至於異議
    人所謂警察是否抄錯車牌方產生本件違規等情，本院自無庸
    加以審酌，附為說明。
  (四)再按違反道路交通管理事件統一裁罰基準及處罰細則第28條
    第2 項規定：舉發違反道路交通管理事件後，舉發單位移送
    處罰機機，該移送期間屬逕行舉發者，自違反行為日起三十
    日內為之，如有查證必要者，得延長之，但不得逾三個月。
    而本件違規事由之處罰機關（即移送機關）所檢送之相關文
    件，其內並無舉發單位移送處罰機關之文件或日期，而依處
    罰機關（即交通部公路總局嘉義區監理所）96年11月15日嘉
    監營裁字第0962102813號函稿，其內說明一內容之最早日期
    為「雲林縣北港分局96年11月1 日雲警港交裁字第09600123
    15函」，並參以其後密集更正「未辦理執業登記證」及其他
    函覆之往來情形，暨該函背面由異議人書寫之內容「請將雲
    林縣北港分局所開的紅單雲警港交裁字第0960012315號紅單
    及貴所裁70-KAC199664號影印」等情，可知該北港分局96年
    11月1 日之函稿日期應係舉發單位移送本件違規事由至處罰
    機關之時期，或接近時點。至於處罰機關曾以97年1 月31日
    嘉監營裁字第0970 101453 號函稱該細則之「三十日」、「
    三個月」為移送期間與本案無涉，然僅係就上開處罰細則為
    文義解釋，並未提出相關證據以供本院審核該舉發案之移送
    情形，是本院依卷附相關證據認為上揭北港分局96年11 月1
    日雲警港交裁字第0960012315函所載內容應係舉發單位檢送
    相關舉發文件至處罰機關之函稿，應堪認定。是本件違規事
    由發生於92年5 月25日，距本件移送日期應早已逾上揭處罰
    細則之「移送」處罰機關期限之規定。而異議人稱裁罰單係
    最近才收到，為96年10月22日監理所裁決處所寄發之公文等
    語，應非虛妄，堪認可採。
三、綜上所述，本件舉發通知單既無從證明業經異議人合法收受
    ，其舉發程序自難謂為合法，且本件自違規行為成立之92年
    5 月25日起迄今早已逾三個月之舉發期間，處罰機關當不得
    對異議人逕為處罰，異議人請求撤銷原處分為有理由，自應
    由本院予以撤銷，並諭知異議人不罰，以資適法。
四、據上論斷，應依道路交通管理處罰條例第87條第2 項、道路
    交通案件處理辦法第20條前段，裁定如主文。
中    華    民    國    97    年    2     月    29    日
                  交通法庭    法  官  李淑惠
以上正本證明與原本無異。
如不服本裁定，應於裁定送達後5 日內向本院提出抗告狀（須附
繕本）。
                              書記官  林佳慧
中    華    民    國    97    年    2     月    29    日


司法院資訊處製作；財團法人民間司法改革基金會備份。
